臺灣彰化地方法院民事裁定
110年度監宣字第251號
聲  請  人  姚美玲  


相  對  人  邱中詮  

關  係  人  邱創閔  

            邱仲益  

            邱彥甄  

上列聲請人聲請監護宣告事件，本院裁定如下：
    主  文
宣告甲○○（男、民國00年0月0日生、身分證統一編號：Z0000000
00號）為受輔助宣告之人。
選定丁○○（男、民國00年0月00日生、身分證統一編號：Z000000
000號）為受輔助宣告之人之輔助人。
程序費用由受輔助宣告之人負擔。
    理  由
一、聲請意旨略以：聲請人戊○○為相對人甲○○之母，相對人出生
    時因羊水早破，致缺氧傷及腦部，現經診斷為邊緣性智能及
    注意力不足過動症（診斷書日期：民國110年8月26日）。因
    相對人讀五專時被霸凌，且常受騙而在外借貸，需為其處理
    債務問題，爰此聲請對相對人為監護之宣告，並請求選定聲
    請人為監護人，同時指定相對人之父即關係人丁○○為會同開
    具財產清冊之人；若相對人未達監護宣告程度，則請為輔助
    宣告，並以關係人丁○○為輔助人等語。
二、按對於因精神障礙或其他心智缺陷，致不能為意思表示或受
    意思表示，或不能辨識其意思表示之效果者，法院得因本人
    、配偶、四親等內之親屬、最近一年有同居事實之其他親屬
    、檢察官、主管機關、社會福利機構、輔助人、意定監護受
    任人或其他利害關係人之聲請，為監護之宣告；法院對於監
    護之聲請，認為未達第1項之程度者，得依第15條之1第1項
    規定，為輔助之宣告；對於因精神障礙或其他心智缺陷，致
    其為意思表示或受意思表示，或辨識其意思表示效果之能力
    ，顯有不足者，法院得因本人、配偶、四親等內之親屬、最
    近1年有同居事實之其他親屬、檢察官、主管機關或社會福
    利機構之聲請，為輔助之宣告。民法第14條第1項及第3項、
    第15條之1第1項分別定有明文。次按受輔助宣告之人，應置
    輔助人；法院為輔助之宣告時，應依職權就配偶、四親等內
    之親屬、最近1年有同居事實之其他親屬、主管機關、社會
    福利機構或其他適當之人選定一人或數人為輔助人；法院為
    前項選定前，得命主管機關或社會福利機構進行訪視，提出
    調查報告及建議。輔助之聲請人或利害關係人亦得提出相關
    資料或證據，供法院斟酌；法院選定輔助人時，應依受輔助
    宣告之人之最佳利益，優先考量受輔助宣告之人之意見，審
    酌一切情狀，並注意下列事項：1.受輔助宣告之人之身心狀
    態與生活及財產狀況。2.受輔助宣告之人與其配偶、子女或
    其他共同生活之人間之情感狀況。3.輔助人之職業、經歷、
    意見及其與受輔助宣告之人之利害關係。4.法人為輔助人時
    ，其事業之種類與內容，法人及其代表人與受輔助宣告之人
    之利害關係。民法第1113條之1第1項、同條第2項準用第111
    1條、第1111條之1亦分別定有明文。
三、查聲請人主張之事實，業據其提出戶籍謄本、彰化基督教醫
    療財團法人員林基督教醫院診斷書、彰化基督教醫院心理衡
    鑑檢查報告及精神醫學部診療紀錄等件為證。又經本院在鑑
    定人衛生福利部彰化醫院（下稱彰化醫院）蕭銘鴻醫師前訊
    問相對人，相對人於本院訊問其姓名、年籍、身分證號碼及
    畢業學校時，均能正確回應，並能為通常之對談，惟其表示
    不明監護宣告之法律效果為何，有本院訊問筆錄在卷可按。
    再經本院囑託該院為鑑定，鑑定結果認：「醫學上的診斷：
    診斷名：邊緣智能不足、注意力不集中過動症。障礙程度：
    邊緣障礙」、「日常生活狀況：個案神智清醒，可言語溝通
    ，可行動自如，對日常生活如：進食、穿衣、如廁、洗澡、
    社交等，皆可獨立完成。會騎機車、開車，有駕照，也會搭
    車，可以在奶粉工廠上班，也可執行家居事務，會玩手機，
    下載APP，平時可自行安排活動。個案了解金錢可以買賣東
    西，可以用現金購物，會加減乘除計算，會使用銀行帳戶存
    提款，但不會使用信用卡等其他電子票證、行動支付等工具
    。」、「精神狀態：1.意識/溝通性：清醒且可切題溝通；2
    .記憶力：記憶尚可；3.定向力：正常；4.計算能力：能算
    出簡單算數；5.理解‧判斷力：可理解他人說話內容。有基
    本判斷力能力；但對於法律及財務處理的判斷力差；6.現在
    性格特徵：較幼稚；7.其他（氣氛‧感情狀態‧幻覺‧妄想‧異
    常行動等）：注意力較不佳,較衝動。否認目前有幻覺及妄
    想；8.智能檢查‧心理學檢查：110年08月彰化基督教醫院之
    魏氏智力測驗：全量表智商75，達邊緣智能不足：成人ADHD
    自填量表（ASRS）：不專心=18（邊緣顯著），過動/衝動=2
    0（邊緣顯著）；110年11月18日衛服部彰醫院院之魏氏智力
    測驗：全量表智商77，達邊緣智能不足：班達完形測驗（Be
    nder-Gestalt Test）：個案犯3個錯誤，未達腦傷切截分數
    （5個），表示個案為腦部受損的可能性不高；以繪圖品質
    來說，個案對事務難以妥善規劃，明顯抑制自身受，容易出
    現僵化、脫離現實的判斷。」、「有關判斷能力判定之意見
    ：不宜獨自管理處分自己財產」、「回復可能性說明：邊緣
    智能不足、注意力不集中過動症回復可能性低，加上病識感
    不佳，個案會自行停用藥物，導致其注意力不集中及過動行
    為更為顯著。」、「鑑定判定：1.基於受鑑定人有邊緣智能
    不足、注意力不集中過動症，其程度達邊緣障礙，難以獨自
    管理處分自己的財產，回復之可能性低。2.邊緣智能不足、
    注意力不集中過動症之程度，可為輔助宣告。『能意思表示
    或受意思表示』、『能辨識其意思表示之效果』、但『對於複雜
    的金錢、數字、是非對錯等概念不佳』。」等語，有彰化醫
    院110年12月1日彰醫精字第1100500461號公函所附成年監護
    鑑定書在卷可稽，堪認相對人因邊緣智能不足、注意力不集
    中過動症，致為意思表示或受意思表示，或辨識其意思表示
    之效果之能力，顯然不足。從而，本件聲請為有理由，應予
    准許，爰宣告相對人為受輔助宣告之人。
四、本件相對人業經輔助宣告，揆諸前揭規定，自應為其選定輔
    助人。又聲請人於本院訊問時，表示本件由相對人之父即關
    係人丁○○擔任輔助人即可，而關係人丁○○亦當庭表明願擔任
    受輔助宣告人之輔助人，且關係人乙○○、丙○○亦表示對本件
    人選無意見，有聲明書在卷。本院審酌關係人丁○○為相對人
    之父，與相對人關係密切，又有擔任輔助人意願，且獲得家
    屬同意，認由其擔任相對人之輔助人，應符合相對人之最佳
    利益，爰依前揭規定選定聲請人為相對人之輔助人。
五、又關係人乙○○雖自薦擔任會同開具財產清冊之人，然由民法
    第15條之2之規定可知，受輔助宣告之人並未喪失行為能力
    ，且依法並未完全剝奪其財產處分權。再參酌同法第1113條
    之1規定，並無準用同法第1094條、第1099條及第1099條之1
    、第1103條第1項之規定，亦即受輔助宣告人之財產，不由
    輔助人管理，輔助人對於受輔助宣告人之財產，並無規定須
    與經法院或主管機關所指定之人會同開具財產清冊。本件相
    對人之精神或心智狀況既尚未達應受監護宣告之程度，而由
    本院對相對人為輔助之宣告，業如前述，揆諸上開說明，本
    件尚毋庸指定會同開具財產清冊之人，附此敘明
六、爰依家事事件法第177條第2項、第164條第2項，裁定如主文
    。
中　　華　　民　　國　　111 　年　　1 　　月　　18　　日
                  家事法庭    法  官  梁晉嘉
以上正本係照原本作成。
如對本裁定抗告，須於裁定送達後10日內向本院提出抗告狀，並
繳納抗告費新臺幣1千元。 
中　　華　　民　　國　　111 　年　　1 　　月　　18　　日
                              書記官  許喻涵